【裁判字號】    92,訴,684
【裁判日期】    920617
【裁判案由】    違反電業法等
【裁判全文】
臺灣高雄地方法院刑事判決                          九十二年度訴字第六八四號
    公  訴  人  臺灣高雄地方法院檢察署檢察官
    被      告  甲○○
右列被告因違反電業法等案件，經檢察官提起公訴（九十一年度偵緝字第六八四號）
，本院判決如左：
    主  文
甲○○無罪。
    理  由
一、公訴意旨略以：被告甲○○於民國八十九年十二月至九十年七月二十六日期間，
    向屋主丙○○承租位於高雄市○○區○○路六八九號之房屋，經營「紅樹林小吃
    部」，約定電費由承租人甲○○自行繳納。甲○○竟意圖為自己不法之利益，擅
    自破壞上開房屋電度表之電表封印鎖，將電度表封印鎖剪斷，破壞鉛封銅線，將
    電表內計量齒輪之構造改變，以改變齒輪數，使電度表轉動變慢失效不準，影響
    電表走速之方式，藉而竊取一萬八千度之電量（合約新台幣九萬餘元），嗣於九
    十年七月二十六日晚上七時許，經臺灣電力股份有限公司鳳山區營業處用電稽查
    員乙○○至上址察看後始悉上情，並扣得電表（電號四八─三四三六─九七）乙
    只，因認被告甲○○涉犯刑法第一百三十八條損壞公務員委託第三人掌管之文書
    罪及同法第二百零六條後段變更度量衡定程及電業法第一百零六條第三款改變電
    度表使其失效不準之竊電等罪。
二、按犯罪事實應證據認定之，無證據不得推定其犯罪事實，又不證明被告犯罪者，
    應諭知無罪之判決，刑事訴訟法第一百五十四、第三百零一條第一項前段定有明
    文。又認定犯罪事實，所憑之證據，雖不以直接證據為限，間接證據亦包括在內
    ，然無論直接或間接證據，其為訴訟上之證明，須於通常一般之人均不致於有所
    懷疑，而得確信其為真實之程度者，始得據之為有罪之認定，倘其證明尚未達到
    此一程度，而有合理性懷疑之存在時，即無從為有罪之認定，最高法院七十六年
    台上字第四九八六號判例闡述甚明。
三、本件公訴人認被告涉有右揭犯行，係以證人乙○○、丁○○、楊少傑、丙○○於
    警訊或偵查中之證言、臺灣電力公司用電實地調查書影本、用戶用電情形明細表
    、讓渡書影本、照片及證人丙○○於偵查中證稱：「該屋先前係租予王賜財經營
    『八八九小吃部』，楊少傑有股東關係。甲○○自八十九年七月間承租至九十年
    七月間，剛好一年。……是改甲○○名字後，電力公司才通知我電表有問題」等
    語，再佐以扣案電錶經改造乙情業經台灣電力公司確認無訛，而卷內用電情形明
    細表之記載，認被告經營之『紅樹林小吃部』於八十九年六至十月之用電度數在
    三千度至四千度之間，至八十九年十二月確驟降為一九００度，顯與常情不合等
    事實為其論斷之依據。
四、訊據被告甲○○堅決否認有公訴人所指之損壞公務員委託第三人掌管文書、變更
    度量衡定程及改變電度表使其失效不準之竊電等犯行。辯稱：是自九十年五、六
    月間起受僱於丁○○在「紅樹林小吃部」負責該店現場工作，並沒有改電表竊電
    等語。經查：
(一)、位於高雄市○○區○○路六八九號用戶之用電度數，於八十九年六月、八月、十
    月分別為3072、4172、3960度；於同年十二月份之用電量則為1900度，於九十年
    二月、四月、六月之用電度數則分別為1494、2210、2266度之事實，有警卷所附
    用電情形明細表可參，堪信前開處所自八十九年十二月起有用電度數驟降之情形
    。又經台灣電力公司於九十年七月二十六日派員至前開處所查看，發現該用戶所
    使用之電表之封印鎖V0000000有被撬開再裝入之痕跡，有警卷所附該公司用電實
    地調查書一紙可憑，再者，經台灣電力公司就當日查扣之電表為檢驗，確認該電
    表經以增加計量器齒輪數之方式改造，使電表轉動變慢以達竊電之目的，有偵查
    卷內所附計量器相片二紙可憑，並經證人即台灣電力公司人員乙○○證述屬實（
    見九十一年九月十日之偵查卷），固堪信前開用戶之電表曾遭他人以變更計量器
    齒輪使其失效之方式竊電，且其變更之時間應在八十九年十二月左右。然前該變
    更行為是否係被告所為，仍應審究被告就該地點之實際使用狀況方足為斷。
(二)、證人丙○○於偵查中雖證稱被告甲○○係自八十九年七月間承租前開地點至九十
    年七月間，並表示該地點由被告承租之後，電力公司才通知伊電表有問題等語。
    然而：
  (1)據該用戶用電度數變更狀況得知，該戶電表遭更動之實際時間點應在八十九年十
    二月間，然台灣電力公司人員至九十年七月二十六日始至前開地點勘查，已如前
    述，是以台灣電力公司人員通知楊益昌之時，距離電表遭變更之時已有七個月之
    久，即便本件為台灣電力公司人員查獲之時前開房屋由被告承租，亦不當然意味
    該電表之變更係被告所為。
  (2)再者，位於高雄市○○區○○路六八九號之房屋自八十九年五月十五日起至九十
    年四月十四日止，由陳和誠出租與王賜才經營「八八九小吃部」之事實，有卷內
    所附租賃契約書及高雄市稅捐稽徵處小港分處函各一紙可資為證，被告甲○○自
    八十九年五月間起在前址經營「紅樹林小吃部」，並於同年七月間完成稅籍變更
    登記之事實，亦有卷內所附「紅樹林小吃部」稅籍資料電腦查詢結果、高雄市稅
    捐稽徵處小港分處函、讓渡書各一紙可憑。
  (3)參以證人丙○○於本院審理中並證稱：「（宏平路六八九號房屋是否你所有？）
    是，曾經出租給被告，八十九年五月十五日出租給王賜財，租一年份，到九十年
    四月十四日，他在該處開立小吃部，九十年五月開始才由被告開始承租，他在該
    處經營紅樹林小吃部。（該店的負責人是何人？）我與被告訂約，何人經營我不
    知道，被告有在該處工作，我與收租時都是他繳給我。（為何於偵查中表示八十
    九年七月間租給被告？）因為偵查中沒有帶合約書，所以說錯了。（陳和誠何人
    ？）是我叔叔，是他租給王某，九十年五月我才接手租給被告。」等語（見本院
    九十二年六月三日筆錄）。
  (4)而證人丁○○於偵查中亦證稱：「（有無雇傭甲○○？）有，九十年五、六月我
    有插股『紅樹林小吃部』，原來那裡有人經營『八八九小吃部』，因友人要退股
    ，我以十幾萬元入股，當時是『楊仔』要我入股，我當時也不很內行，就要甲○○來現場負責，是『楊仔』不做我才叫甲○○來經營負責」，（你何時起雇用甲○○？）我約九十年五、六月間雇用他」等語（見九十一年十一月二十日偵查筆
    錄）。顯見證人丙○○於偵查中所言與事實並不相符，自應以其於本院審理中所
    稱，被告甲○○係自九十年五間起使用前開房屋之語為可採。
綜上所言，前開用戶之電表遭他人以變更計量器齒輪之方式竊電之情固然屬實，然被
告自九十年五月間始承租前開房屋，則該用戶電表遭變更之時間點在被告承租前開房
屋之前，換言之，被告使用前開房屋之前，該用戶之用電度數便已出現異常之狀況，
既無積極證據證明被告承租前開房屋之後，仍有其他變更電表使用方式之行為，自難
單以本件為電力公司人員查獲之時，被告為該房屋之使用人，逕認被告有前開犯行，
既不能證明被告犯罪，揆諸首揭說明，自應為被告無罪之諭知。
中      華      民      國    九十二    年      六      月     十七     日
                                  臺灣高雄地方法院刑事第四庭
                                      法  官    卓立婷
右正本證明與原本無異。
如不服本判決，應於判決送達後十日內，向本院提出上訴狀。
                                      書記官    李春慧
中      華      民      國    九十二    年      六      月     十七    日


司法院資訊處製作；財團法人民間司法改革基金會備份。
